【裁判字號】    97,台上,1802
【裁判日期】    970425
【裁判案由】    強盜
【裁判全文】
最高法院刑事判決            九十七年度台上字第一八０二號
上  訴  人  甲○○
上列上訴人因強盜案件，不服台灣高等法院中華民國九十七年二
月五日第二審判決（九十六年度上訴字第五三七六號，起訴案號
：台灣板橋地方法院檢察署九十六年度偵字第一八一四四號），
提起上訴，本院判決如下：
    主  文
上訴駁回。
    理  由
按刑事訴訟法第三百七十七條規定，上訴於第三審法院，非以判
決違背法令為理由，不得為之。是提起第三審上訴，應以原判決
違背法令為理由，係屬法定要件。如果上訴理由書狀並未依據卷
內訴訟資料，具體指摘原判決不適用何種法則或如何適用不當，
或所指摘原判決違法情事，顯與法律規定得為第三審上訴理由之
違法情形，不相適合時，均應認其上訴為違背法律上之程式，予
以駁回。本件原判決已敘明依憑上訴人甲○○於第一審及原審所
為自白，核與證人即被害人黃雅玲於檢察官訊問及第一審具結證
述情節相符，並有路口監視錄影翻拍照片六張、台北縣立醫院於
民國九十六年八月五日所出具記載被害人受傷情形之診斷證明書
附卷可稽，暨美工刀一支、行動電話機具一台扣案可資佐證。對
於上訴人第一審之辯護人所辯：上訴人出手搶奪被害人之皮包，
因被害人自後追趕拉扯，不能認為已經得手，搶奪犯行尚屬未遂
。又上訴人自行將搶得之皮包丟還被害人，應成立中止未遂云云
，何以不足採取，亦已憑卷內證據資料於理由內詳予指駁說明。
並敘明上訴人攜帶客觀上足以危害人之身體、生命具有危險性之
兇器美工刀一支，於夜間侵入公寓住宅之樓梯間，搶奪被害人之
財物，為脫免逮捕，竟持該美工刀劃傷被害人，而當場施以強暴
，其實施之強暴行為，已達使被害人難以抗拒之程度，與刑法第
三百二十九條之犯罪構成要件相當，應論以準加重強盜罪。復說
明上訴人於深夜尾隨單身女子進入公寓住宅之樓梯間搶奪財物，
復以美工刀劃傷被害人，對於被害人心理造成傷害非微，嚴重影
響社會治安，上訴人犯罪之情狀並無情輕法重可言，無由適用刑
法第五十九條規定，酌量減輕其刑。上訴人以一行為觸犯刑法第
三百二十九條、第三百三十條第一項（原判決漏引刑法第三百二
十九條，應予補充）之準加重強盜罪及第二百七十七條第一項之
傷害罪，為想像競合犯，應依刑法第五十五條前段規定，從較重
之準加重強盜罪處斷。因而維持第一審論處上訴人攜帶兇器，於
夜間侵入住宅搶奪，因脫免逮捕，而施以強暴罪刑。已詳述所憑
之證據及其認定之理由，所為論斷與卷內證據資料相符，從形式
上觀察，並無何違背法令情形存在。上訴意旨略以：(一)原判決認
定上訴人因脫免逮捕，而當場對被害人施以強暴，僅以被害人之
片面指證為唯一證據，並未有其他補強證據，足以證明被害人所
為不利於上訴人之指證係屬真實，殊與證據法則有違。(二)被害人
提出之診斷證明書記載被害人之傷勢均為擦傷，惟原判決僅憑被
害人之指證，而以主觀推論、臆測，認定被害人之部分傷勢，係
上訴人以美工刀割傷所致，而未傳喚負責診斷之醫師調查，有判
決理由矛盾之違法。(三)上訴人於搶奪得手後，業已脫離現場，雖
有傷害被害人行為，亦與搶奪無關，不能成立準加重強盜罪。原
判決事實認定與理由說明，相互矛盾，判決當然違背法令云云。
惟查：(一)原判決認定上訴人有因脫免逮捕，而當場施以強暴之準
加重強盜行為，除依據被害人指證綦詳外，尚有上訴人於第一審
、原審所為自白，及卷附上述記載被害人受傷情形之診斷證明書
可佐，顯無上訴意旨所指僅憑被害人之片面指證，而無補強證據
之情形，自與證據法則無違。(二)證據之取捨及證據之證明力如何
，均屬事實審法院得自由裁量、判斷之職權，苟其此項裁量、判
斷，並不悖乎通常一般之人日常生活經驗之定則，及理則上當然
之定則，又於判決內論敘其何以作此判斷之心證理由者，即不得
任意指摘其為違法，據為提起第三審上訴之合法理由。原判決認
定被害人所受傷害，其中嘴部創傷（約一．０公分）、右手腕創
傷（約０．八公分）、左腳外側創傷（約六．五公分）部分，係
遭上訴人持美工刀揮劃所致，而上述診斷證明書記載為擦傷係過
於簡略，已敘明係依據被害人於檢察官訊問及第一審所為明確指
證，及第一審勘驗結果確認被害人左腳膝蓋處仍遺有細長疤痕（
見偵查卷第八七頁至第八九頁、第一審卷第五二頁至第六０頁）
。以被害人親自經歷遭上訴人以美工刀劃傷過程，所為指證又前
後一致，具體明確，而上訴人於第一審、原審亦先後供述：伊對
被害人之指證沒有意見，事實經過就是如被害人所言等語（見第
一審卷第六一頁、原審卷第六一頁背面）。原判決因此認定上訴
人以美工刀揮劃被害人，致受有上開傷害，核與經驗法則、論理
法則均無違背，亦無上訴意旨所指判決理由矛盾之違法。上訴人
以美工刀劃傷被害人之事證既然明確，上訴人於原審亦未聲請傳
喚負責診斷之醫師調查，原審因而未予傳喚，於法亦屬無違。(三)
刑法第三百二十九條所謂當場，並不以實行竊盜或搶奪者尚未離
去現場為限，即已離盜所而尚在他人跟蹤追躡中者，仍不失為當
場。於竊盜或搶奪者離去盜所後，行至中途始被撞遇，則該中途
，不得謂為當場（本院二十八年上字第一九八四號判例參照）。
依原判決認定之事實，上訴人係在公寓住宅三樓、四樓之樓梯間
，搶奪被害人之皮包，被害人立即自後追逐往樓下逃逸之上訴人
，於追趕至該二樓樓梯間，即遭上訴人以美工刀劃傷，上訴人顯
係當場對被害人施以強暴。原判決認定上訴人成立刑法第三百二
十九條、第三百三十條第一項之準加重強盜罪，適用法則並無不
當，亦無判決理由矛盾之違誤。而刑事判決之文字，如有顯係誤
寫而不影響全案情節與判決本旨者，已經宣示或送達後，仍可由
原判決之法院依聲請或本於職權以裁定更正之，此等因筆誤而生
之錯誤，既得以裁定更正，即無違背法令可言。原判決理由二第
二行所記載「證人黃雅玲於檢察官偵查、原審及本院審理時之證
述相符」，因被害人並未於原審到庭作證，其中「及本院」顯係
判決文字之誤寫，並不影響全案情節與判決本旨，自可由原審依
聲請或本於職權裁定更正之，不能指為違背法令，併予說明。上
訴意旨仍執前詞，再為事實上之爭執，或徒憑己見，就原審取捨
證據與判斷其證明力之適法行使，及判決內已明白論斷之事項，
任意指摘為違法，均非適法之上訴第三審理由。其上訴違背法律
上之程式，應予駁回。又裁判上一罪案件之一部分，得提起第三
審上訴者，其不得上訴第三審部分，依審判不可分原則，第三審
法院亦應併予審判，但以得上訴部分其上訴合法為前提。上訴人
一行為同時觸犯傷害罪部分，核屬刑事訴訟法第三百七十六條第
一項所定不得上訴第三審法院之案件。而得上訴第三審之準加重
強盜罪部分之上訴既不合法，經從程序上予以駁回，關於傷害罪
部分，自無從適用審判不可分原則，併為實體上之審判，應一併
駁回。
據上論結，應依刑事訴訟法第三百九十五條前段，判決如主文。
中    華    民    國  九十七  年    四    月  二十五  日
                      最高法院刑事第七庭
                          審判長法官  洪  清  江
                                法官  石  木  欽
                                法官  韓  金  秀
                                法官  陳  晴  教
                                法官  李  錦  樑
      本件正本證明與原本無異
                                      書  記  官
中    華    民    國  九十七  年    五    月    五    日
                                                      Ｅ


司法院資訊處製作；財團法人民間司法改革基金會備份。
